【裁判字號】    99,訴,1182
【裁判日期】    990714
【裁判案由】    毒品危害防制條例
【裁判全文】
臺灣板橋地方法院刑事判決              99年度訴字第1182號
公  訴  人  臺灣板橋地方法院檢察署檢察官
被      告  甲○○
上列被告因違反毒品危害防制條例案件，經檢察官提起公訴（99
年度毒偵字第1396號），被告於準備程序中就被訴事實為有罪之
陳述，經本院合議庭裁定由受命法官獨任進行簡式審判程序，判
決如下：
    主  文
甲○○施用第一級毒品，處有期徒刑柒月；扣案之第一級毒品海
洛因壹包（驗餘淨重零點零柒肆零公克）沒收銷燬，盛裝上開第
一級毒品海洛因之包裝袋壹只沒收。又施用第二級毒品，處有期
徒刑肆月。應執行有期徒刑拾月，扣案之第一級毒品海洛因壹包
（驗餘淨重零點零柒肆零公克）沒收銷燬，盛裝上開第一級毒品
海洛因之包裝袋壹只沒收。
    事  實
一、甲○○（原名邱添盛）曾於民國87年間，因施用毒品案件，
    經臺灣士林地方法院以87年度訴字第272 號裁定送勒戒處所
    觀察、勒戒後，認有繼續施用毒品之傾向，再經同院以87年
    度訴字第272 號裁定令入戒治處所施以強制戒治，並於87年
    12月7 日停止戒治並付保護管束，業於88年8 月4 日保護管
    束期滿未經撤銷而強制戒治執行完畢，同案並經同院以87年
    度訴字第272 號判決免刑，於88年12月17日確定；復於89年
    間，因施用毒品案件，經臺灣臺中地方法院以89年度毒聲字
    第4906號裁定令入戒治處所施以強制戒治，並於90年7 月24
    日強制戒治執行完畢，同案經檢察官提起公訴，經同院以89
    年度易字第2666號判處有期徒刑8 月，於89年10月30日確定
    。詎甲○○仍不知悔改，分別基於施用第一級毒品海洛因、
    施用第二級毒品甲基安非他命之犯意，於99年2 月5 日20、
    21時許，在其友人位於臺北市○○區○○街附近之住處內，
    先以注射針筒注射之方式，施用海洛因1 次，再以將甲基安
    非他命置入玻璃球內燒烤後吸食煙霧之方式，施用甲基安非
    他命1 次。嗣於99年2 月6 日17時15分許，在臺北縣蘆洲市
    ○○路222 巷59號前為警查獲，並扣得海洛因1 包（驗餘淨
    重0.0740公克），經警採集其尿液檢體送驗後，結果呈現嗎
    啡、安非他命及甲基安非他命陽性反應，始悉上情。
二、案經臺北市政府警察局中正第一分局移送臺灣板橋地方法院
    檢察署檢察官偵查起訴。
    理  由
壹、程序方面：
一、按案件由犯罪地或被告之住所、居所或所在地之法院管轄。
    刑事訴訟法第5 條第1 項定有明文。又依犯罪之性質，持有
    、施用毒品間有吸收犯之實質上一罪關係，故被告持有、施
    用毒品之地點，均屬犯罪地無疑。查本件被告甲○○之戶籍
    地及施用毒品之地點固均係在本院管轄權範圍以外之臺北市
    士林區，惟被告為警查獲持有供其施用之海洛因之地點係在
    臺北縣蘆洲市○○路222 巷59號前，屬本院管轄範圍，揆諸
    前揭說明，亦為本案施用毒品罪之犯罪地，從而本院對於本
    案自有管轄權。
二、本案被告所犯係死刑、無期徒刑、最輕本刑為3 年以上有期
    徒刑以外之罪，其於準備程序中就前揭被訴事實為有罪之陳
    述，經受命法官告知簡式審判程序之旨，並聽取其與公訴人
    之意見後，本院認無不得或不宜改依簡式審判程序進行之情
    事，依刑事訴訟法第273 條之1 第1 項、第284 條之1 規定
    ，裁定本案由受命法官獨任進行簡式審判程序；且依刑事訴
    訟法第273 條之2 及第159 條第2 項規定，不適用傳聞法則
    有關限制證據能力之相關規定，合先敘明。
貳、實體方面：
一、上揭犯罪事實，業據被告於本院審理時自白不諱，且被告為
    警查獲後，經警採集其尿液檢體送驗，先以酵素免疫分析法
    （EIA ）初步檢驗，呈現鴉片類及安非他命類陽性反應，再
    以氣相層析質譜儀法（GC/MS ）確認檢驗，亦呈現嗎啡、安
    非他命及甲基安非他命陽性反應等情，有臺灣尖端先進生技
    醫藥股份有限公司於99年3 月3 日所出具之濫用藥物檢驗報
    告、臺北市政府警察局偵辦毒品案件尿液檢體委驗單各1 份
    在卷可稽（見偵查卷宗第42、43頁）；扣案之白色粉末1 包
    ，經送鑑定後，認實稱毛重0.2760公克（含1 袋），淨重0.
    0760公克，取樣0.0020公克，餘重0.0740公克，檢出含有海
    洛因之成分等節，亦有交通部民用航空局航空醫務中心99年
    2 月26日航藥鑑字第0991154 號毒品鑑定書1 紙附卷可考（
    見偵查卷宗第46頁）；復有上開海洛因1 包扣案可資佐證，
    足徵被告任意性之自白與事實相符，應堪採信。再被告前於
    87年間，因施用毒品案件，經臺灣士林地方法院以87年度訴
    字第272 號裁定送勒戒處所觀察、勒戒後，認有繼續施用毒
    品之傾向，再經同院以87年度訴字第272 號裁定令入戒治處
    所施以強制戒治，並於87年12月7 日停止戒治並付保護管束
    ，業於88年8 月4 日保護管束期滿未經撤銷而強制戒治執行
    完畢，同案並經同院以87年度訴字第272 號判決免刑，於88
    年12月17日確定；復於89年間，因施用毒品案件，經臺灣臺
    中地方法院以89年度毒聲字第4906號裁定令入戒治處所施以
    強制戒治，並於90年7 月24日強制戒治執行完畢，同案經檢
    察官提起公訴，經同院以89年度易字第2666號判處有期徒刑
    8 月，於89年10月30日確定等情，此觀卷附臺灣高等法院被
    告前案紀錄表1 份即明。是以被告於87年間初犯施用毒品罪
    後，於初犯之觀察、勒戒及強制戒治執行完畢釋放後5 年內
    之89年間再犯施用毒品罪，已屬「5 年內再犯」之情形，而
    與毒品危害防制條例第20條所定，「初犯」或「5 年後再犯
    」始得以觀察、勒戒之保安處遇替代刑事追訴程序之要件不
    符，自應依毒品危害防制條例第23條第2 項規定，依法追訴
    、處罰。本案事證明確，被告犯行洵堪認定，應依法論科。
二、按海洛因及甲基安非他命分別係毒品危害防制條例第2 條第
    2 項第1 款及第2 款所明定列管之第一級毒品及第二級毒品
    。是核被告所為，係犯毒品危害防制條例第10條第1 項之施
    用第一級毒品罪及同條第2 項之施用第二級毒品罪。被告施
    用海洛因及甲基安非他命前後，持有海洛因及甲基安非他命
    之低度行為，均為施用之高度行為所吸收，均不另論罪。被
    告所犯上開2 罪間，犯意各別，行為分殊，應予分論併罰。
    爰審酌被告曾因施用毒品案件，經觀察、勒戒及強制戒治執
    行完畢釋放，猶不知悔改，而再犯本件施用第一級毒品罪及
    施用第二級毒品罪，顯見其戒除毒癮之意志薄弱，惟其施用
    毒品係自戕行為，對他人法益尚無具體危害，兼衡被告之品
    行、智識程度、生活狀況、犯罪之動機、目的、手段、坦承
    犯行之犯罪後態度、檢察官各具體求處有期徒刑7 月及4 月
    等一切情狀，各量處如主文所示之刑，並定其應執行之刑，
    以資懲儆。
三、扣案之海洛因1 包（驗餘淨重0.0740公克），為本案查獲之
    第一級毒品，應依毒品危害防制條例第18條第1 項前段規定
    ，於施用第一級毒品罪之主文項下宣告沒收銷燬；至扣案用
    以盛裝上開海洛因之包裝袋1 只，於鑑定時既可與分海洛因
    別秤重，足證可與海洛因析離，且係用於包裹毒品，防其裸
    露、潮濕，便於持有、攜帶與施用，係被告所有供犯本案施
    用第一級毒品罪所用之物，業據其於本院審理時供明在卷（
    見本院卷宗第84頁），爰依刑法第38條第1 項第2 款規定，
    於施用第一級毒品罪之主文項下宣告沒收。
據上論斷，應依刑事訴訟法第273 條之1 第1 項、第299 條第1
項前段，毒品危害防制條例第10條第1 項、第2 項、第18條第1
項前段，刑法第11條前段、第38條第1 項第2 款、第51條第5 款
，判決如主文。
本案經檢察官張世聰到庭執行職務。
中    華    民    國    99    年     7    月    14    日
                  刑事第九庭    法  官    賴彥魁
上列正本證明與原本無異。
如不服本判決，應於判決送達後10日內，向本院提出上訴書狀，
並應敘述具體理由；其未敘述上訴理由者，應於上訴期間屆滿後
20日內向本院補提理由書（均須按他造當事人之人數附繕本），
「切勿逕送上級法院」。
                                書記官    楊文祥
中    華    民    國    98    年     7    月    14    日
附錄本案論罪科刑法條全文：
毒品危害防制條例第10條
施用第一級毒品者，處6 月以上5 年以下有期徒刑。
施用第二級毒品者，處3 年以下有期徒刑。

司法院資訊處製作；財團法人民間司法改革基金會備份。
